【裁判字號】    91,重附民更(一),1
【裁判日期】    920603
【裁判案由】    背信等
【裁判全文】
臺灣高等法院刑事附帶民事訴訟判決            九十一年度重附民更(一)字第一號
    原      告  乙  ○
    訴訟代理人  張  靜  律師
                曹英香  律師
    被      告  甲○○
右列被告因背信等案件
訟，請求損害賠償，本院判決如左：
    主  文
原告之訴及假執行之聲請均駁回。
    事  實
甲、原告幫面：
  一聲明：求為判決：
    (一)被告應賠償原告新台幣壹仟伍佰萬元，及自起訴狀繕本送達翌日起，至清償日
      止，按年息百分之五計算之利息。
    (二)願供擔保，聲請宣告假執行。
  二陳述略稱：
    被告甲○○為國隆建設股份有限公司
    資本額一億五千萬元，被告竟製作內容不實之章程載明分次發行股份，僅辦理登
    記實收資本額為一億元，將五千萬元占為己有；嗣後又偽以國隆公司名義與蔡世
    俊訂立土地買賣契約，買受坐落台北市○○段○○段五四五、五四六、五六０、
    五六一地號等四筆土地，並在國隆公司八十六年度營利事業所得稅結算申報所附
    資產負債表記載支付預付款一億四千七百三十萬五千七百十七元，然經查詢發現
    上開土地迄今仍登記為祀公業周廣星所有，被告顯係以偽買上開土地之名目，以
    虛列購地預付款方法而自國隆公司挪用上開資金為自己所用，致生國隆公司及全
    體股東權益，因認被告涉有偽造文書、背信及業務侵占等罪嫌，並引用刑事訴訟
    之證據。
乙、被告方面：
    被告未提出書狀，亦未作何陳述，惟依其在刑事訴訟之陳述，不承認有何侵權行
    為。
    理  由
一、按犯罪之被害人方得提起自訴，此觀諸刑事訴訟法第三百一十九條第一項之規定
    自明。又，法院認為原告之訴不合法或無理由者，應以判決駁回之，刑事訴訟法
    第五百零二條第一項前段亦定有明文。
二、本件被告甲○○被訴背信等案件，雖經本院以九十一年度上更(二)字第一五號刑事
    判決論以背信罪，判處有期徒刑一年四月在案，惟所認定之犯罪事實為：「甲○
    ○於民國（下同）七十七年十一月四日至八十年五月十日間，擔任設台北市○○
    ○路○段四二號國華人壽股份有限公司（以下簡稱國華人壽公司）董事長，綜理
    該公司有關人壽保險及不動產、股票、債券投資之職務。前於七十九年十月間，
    經由蔡世俊之引介得知周光明所屬之「祭祀公業周榮文」名下有一筆坐落台北市
    ○○段三小段四五之二地號土地，面積計０．０三七公頃（以下簡稱系爭土地）
    ，業經法院判決應移轉所有權登記予黃金喜；惟黃金喜因無能力負擔高達新臺幣
    元出售。蔡世俊（未據起訴）徵得甲○○首肯同意由國華人壽公司購入，二人基
    於犯意之聯絡，共同意圖為自己不法之利益，推由蔡世俊共同分擔風險，於七十
    九年十月間某日先與黃金喜訂立土地買賣契約書，以交易價格六千萬元購入，並
    當場交付如附表一編號(二)所示王正寶名義簽發、面額一千萬元之支票一紙，由周
    光明轉交黃金喜作為頭期款（土地增值稅、欠稅約定由買方處理繳納）；又於同
    年十一月二日由甲○○開立自己帳號如附表一編號(二)所示面額二千二百萬元支票
    ，於同年十一月三日繳交土地增值稅；再於同年十二月十八日以國華人壽公司名
    義，簽發如附表一編號(三)所示面額一千一百十五萬六千八百元之支票，繳納另筆
    因調整追徵之土地增值稅；尾款一千六百八十八萬九千一百六十九元（起訴書誤
    載為一千六百「八百」八十八萬九千一百六十九元），則另由甲○○之祕書徐舫
    簽發其設於第一商業銀行中山分行帳戶如附表一編號(四)所示之支票一紙，於七十
    九年十二月二十七日指定由周光明具領。其後甲○○、蔡世俊再於同年十二月四
    日，偽以蔡世俊名義與國華人壽公司簽立土地買賣契約書，將系爭土地虛列價格
    為一億一千一百零一萬七千五百元，出售予國華人壽公司。嗣國華人壽公司所支
    付附表二所示五張支票之購地價款則交由蔡世俊背書後持向第一商業銀行中山分
    行提示兌現，票款分別流入徐舫、邱福順帳戶，且大部份票款再轉入雷伯龍使用
    之世華銀行鵬惠股份有限公司帳戶（詳見附表二支票轉讓經過欄所示）；系爭土
    地則於同年十二月二十日，由黃金喜直接辦理移轉登記為國華人壽公司所有。甲
    ○○以此為違背其任務之行為，與蔡世俊共同自國華人壽公司套取五千一百零一
    萬七千五百元之不法利益，致生損害於國華人壽公司之財產。」。並敘明：「臺
    灣台北地方法院檢察署八十八年度偵字第一三五五０、一三五五三號併案意旨略
    以：被告甲○○為國隆建設股份有限公司
    實收資本額一億五千萬元，被告竟製作內容不實之章程載明分次發行股份，僅辦
    理登記實收資本額為一億元，將五千萬元占為己有；嗣後又偽以國隆公司名義與
    蔡世俊訂立土地買賣契約，買受坐落台北市○○段○○段五四五、五四六、五六
    ０、五六一地號等四筆土地，並在國隆公司八十六年度營利事業所得稅結算申報
    所附資產負債表記載支付預付款一億四千七百三十萬五千七百十七元，然經查詢
    發現上開土地迄今仍登記為祀公業周廣星所有，被告顯係以偽買上開土地之名目
    ，以虛列購地預付款方法而自國隆公司挪用上開資金為自己所用，致生國隆公司
    及全體股東權益，因認被告涉有偽造文書、背信及業務侵占等罪嫌，並認與本案
    有連續犯之裁判上一罪關係，乃移送併案審理云云。惟查，依併案意旨所述各情
    ，如果屬實，應屬偽造文書及業務侵占
    之範疇，而本案係被告以國華人壽公司董事長之身分為國華人壽公司處理事務，
    先以低價買進系爭土地再以高價出售予國華人壽公司，所涉為背信罪責，已如前
    述，經核二案之犯罪態樣不同，所犯罪名亦異，尚難認有連續犯之裁判上一罪關
    係，本院無從併予審理，應退回檢察官另為處理，附此敘明。」。原告所主張上
    開事實認被告涉有偽造文書、背信及業務侵占等罪嫌，係由檢察官移送本院併案
    審理，該部分業經本院認以二案之犯罪態樣不同，所犯罪名亦異，尚難認有連續
    犯之裁判上一罪關係，非屬同一案，無從併予審理，而退迴檢察官另為處理。則
    原告提起本件附帶民事訴訟即不合法。原告之訴及假執行之聲請顯非合法，均應
    予駁回。
三、據上論斷，應依刑事訴訟法第五百零二條第一項前段，判決如主文。
中      華      民      國    九十二    年      六      月      三      日
                              臺灣高等法院刑事第十二庭
                                  審判長法  官   劉  景  星
                                        法  官   陳  志  洋
                                        法  官   陳  博  志
右正本證明與原本無異。
如不服本判決應於收受送達後十日內向本院提出上訴書狀，其未敘述上訴之理由者並
得於提起上訴後十日內向本院補提理由書（均須按他造當事人之人數附繕本）。本判
決非對於刑事訴訟之判決有上訴時不得上訴。
                                        書記官   陳  嘉  文
中      華      民      國    九十二    年      六      月      三      日


司法院資訊處製作；財團法人民間司法改革基金會備份。
